【裁判字號】    98,交易,25
【裁判日期】    990129
【裁判案由】    過失傷害
【裁判全文】
臺灣士林地方法院刑事判決      九十八年度交易字第二十五號
公  訴  人  臺灣士林地方法院檢察署檢察官
被      告  甲○○
選任辯護人  陳淑茹律師
            陳振東律師
上列被告因過失傷害案件，經檢察官聲請以簡易判決處刑（九十
八年度調偵字第二三○號），本院內湖簡易庭（受理案號為九十
八年度湖交簡字第四四九號）認不宜適用簡易程序，移由本院刑
事庭依通常程序審理，本院判決如下：
    主  文
甲○○因過失傷害人，處有期徒刑月，如易科罰金，以新臺幣
壹仟元折算壹日。
    事  實
一、甲○○於民國九十七年八月十八日下午五時五分許，駕駛車
    牌號碼ＢＤＺ—三三二號普通重型機車，沿臺北縣淡水鎮○
    ○○○○道路由南往北方向行駛，行經該產業道路路燈編號
    ○九一四○號往南十四‧五公尺處坡路彎道時，原應注意汽
    車行駛時，駕駛人應注意車前狀況，並隨時採取必要之安全
    措施，行經設有彎道、坡路標誌之路段，應減速慢行，作隨
    時停車之準備，且依當時天候晴、日間自然光線、柏油路面
    、乾燥、無缺陷、無障礙物等情況，並無不能注意之情事，
    竟疏未注意車前狀況並減速慢行，因在該坡路彎道煞車致駕
    駛失控，自行摔倒而人車分離，該機車倒地並沿坡路斜往西
    北方向快速滑行，適呂政宏駕駛車牌號碼ＡＶＱ—二二○號
    普通重型機車後載乙○○，沿該產業道路由北往南方向行駛
    ，行經該處，見狀閃避不及，呂政宏所駕駛機車之前輪撞及
    該機車後輪，致呂政宏、乙○○人車倒地，乙○○因而受有
    左手橈骨骨折、頭部外傷合併腦挫傷、顏面及肢體多處擦傷
    及裂傷、腕骨封閉性骨折、下唇及臉部撕裂傷（二×○‧五
    ×○‧五、三×○‧五×○‧五公分）、雙手擦傷（○‧五
    ×○‧五、一×○‧五、○‧三×○‧三公分）、胸壁挫傷
    、右眼角膜刮傷等傷害，甲○○於肇事後，在未被有偵查犯
    罪職權之機關或公務員發覺前，向據未報明肇事人姓名通報
    之臺北縣政府警察局淡水分局警員前往現場處理時在場，並
    當場承認其為肇事者，而自首接受裁判。
二、案經甲○○自首暨乙○○訴由臺北縣政府警察局淡水分局報
    請臺灣士林地方法院檢察署檢察官偵查聲請以簡易判決處刑
    ，嗣本院內湖簡易庭認不宜適用簡易程序，移由本院刑事庭
    依通常程序審理。
    理  由
壹、證據能力方面：
    按被告以外之人於審判外之言詞或書面陳述，除法律有規定
    者外，不得作為證據，刑事訴訟法第一百五十九條第一項固
    定有明文；惟被告以外之人於偵查中向檢察官所為之陳述，
    除顯有不可信之情況者外，得為證據；又被告以外之人於審
    判外之陳述，雖不符刑事訴訟法第一百五十九條之一至第一
    百五十九條之四之規定，而經當事人於審判程序同意作為證
    據，法院審酌該言詞陳述或書面陳述作成時之情況，認為適
    當者，亦得為證據。當事人、代理人或辯護人於法院調查證
    據時，知有第一百五十九條第一項不得為證據之情形，而未
    於言詞辯論終結前聲明異議者，視為有前項之同意，同法第
    一百五十九條之五亦有明文。證人即告訴人乙○○於偵查中
    之證述，及本院據以判斷依據之道路交通事故現場圖、道路
    交通事故調查報告表(一)、道路交通事故調查報告表(二)、馬偕
    紀念醫院（淡水院區）診斷證明書，雖均屬被告以外之人於
    審判外之言詞及書面陳述，然本院審酌告訴人於偵查中之陳
    述業經具結，有證人結文可佐（見九十八年度偵字第三八六
    八號偵查卷第五十八頁），當事人及辯護人於審判程序對於
    該證人於審判外之陳述並未爭執，顯已放棄詰問權之行使，
    復無顯不可信之情況，另本院審酌上開書面陳述，乃警員到
    場處理本件交通事故時所製作，及醫師於告訴人就診後所出
    具，均適為本案之證據，揆諸前揭規定，均得作為證據；至
    其餘資以認定本案犯罪事實之非供述證據（詳後述），亦查
    無違反法定程序取得之情形，依同法第一百五十八條之四反
    面規定，應具證據能力，合先敘明。
貳、實體方面：
一、訊據被告甲○○固不否認於前揭時地駕駛前開機車自行摔倒
    致人車分離，惟矢口否認有何過失傷害犯行，辯稱：伊所駕
    駛之機車係滑到路邊，二車並未相撞，呂政宏應係騎太快緊
    急煞車才跌倒云云；辯護人則為被告辯護以：被告所駕駛機
    車最後倒地位置於道路邊側，且與擦地痕在同一直線，又與
    呂政宏駕駛之機車並無明顯撞擊痕跡，顯見二車並未發生碰
    撞，另地面亦無明顯煞車痕，顯示呂政宏應係以前煞緊急煞
    車，導致機車翻轉，告訴人因拋摔遭呂政宏所駕駛機車之車
    頭翻壓而受傷，與被告無涉云云。經查：
  (一)上揭事實，業據：
    1.證人呂政宏於本院審理時結證：於九十七年八月十八日下
      午五時五分許，我騎車牌號碼ＡＶＱ—二二○號機車後載
      告訴人下班，沿臺北縣淡水鎮○○○○○道路由北往南方
      向行駛，當時天色未暗，亦未下雨，我先在下坡處即在祖
      厝坑三之一號前，靠右閃過對向一臺公車，再往前行駛二
      、三十公尺上坡處，看見對向被告騎著機車，我第一眼看
      見被告時，被告還在騎，不知被告如何摔倒，被告摔倒時
      ，被告的機車就滑過來，我發現被告的機車滑過來時，已
      來不及煞車，我所駕駛機車的前輪，撞到被告機車的後輪
      ，導致人車倒地，被告的機車在事故發生後還可以騎，我
      的機車已無法騎乘等語綦詳（見本院卷第三十九頁至第四
      十五頁），核與交通事故現場照片所示二車車損情形（見
      同上第三八六八號偵查卷第三十四頁至第四十四頁），被
      告所駕駛車牌號碼ＢＤＺ—三三二號機車係後車尾毀損、
      右側車身刮擦痕、右邊後視鏡斷損；呂政宏所駕駛車牌號
      碼ＡＶＱ—二二○號機車為前車頭破損等情一致。
    2.證人即告訴人於偵查中證以：於九十七年八月十八日下午
      五時五分許，在臺北縣淡水鎮○○○○○道路路燈編號○
      九一四○號往南十四‧五公尺處，我所乘坐呂政宏駕駛車
      牌號碼ＡＶＱ—二二○號機車，與被告發生交通事故時，
      當時我坐在後座，完全沒看見交通事故如何發生，當我有
      意識時，已經坐在路中間，呂政宏一直叫我，而且救護車
      已經到了等語明確（見同上第三八六八號偵查卷第五十七
      頁、第五頁至第六頁），且告訴人因本件交通事故受有左
      手橈骨骨折、頭部外傷合併腦挫傷、顏面及肢體多處擦傷
      及裂傷、腕骨封閉性骨折、下唇及臉部撕裂傷（二×○‧
      五×○‧五、三×○‧五×○‧五公分）、雙手擦傷（○
      ‧五×○‧五、一×○‧五、○‧三×○‧三公分）、胸
      壁挫傷、右眼角膜刮傷等傷害，亦有馬偕紀念醫院（淡水
      院區）診斷證明書附卷足憑（見同上第三八六八號偵查卷
      第十頁至第十四頁）。
    3.被告又自承：「（你（指被告）當時騎車為何會跌倒？）
      這臺肇事車子是我兒子的是碟煞的，我不知道是否是因為
      下坡煞車導致跌倒。」（見九十八年度調偵字第二三○號
      偵查卷第十頁），經本院囑託臺灣省臺北縣區車輛行車事
      故鑑定委員會鑑定本件交通事故肇事原因，鑑定意見亦為
      ：被告駕駛普通重型機車，行經肇事地點自行失控滑倒，
      為肇事原因，呂政宏駕駛普通重型機車，無肇事因素，亦
      有臺灣省臺北縣區車輛行車事故鑑定委員會九十八年十二
      月二十三日北縣鑑字第九八一五五二號鑑定意見書在卷可
      佐（見本院卷第五十二頁至第五十四頁）。
    4.此外，並有道路交通事故現場圖、道路交通事故調查報告
      表(一)、道路交通事故調查報告表(二)、酒精測定紀錄表、道
      路交通事故照片在卷可考（見同上第三八六八號偵查卷第
      二十七頁、第二十八頁、第二十九頁、第四十六頁至第四
      十七頁、第三十頁至第四十五頁）。
    5.參互上情，足證被告於前述時地，在坡路彎道煞車致駕駛
      失控，自行摔倒而人車分離，該機車沿坡路斜往西北方向
      快速滑行，呂政宏駕駛前開機車後載告訴人，見狀煞車不
      及，呂政宏所駕駛機車之前輪撞及該機車後輪，致呂政宏
      、告訴人人車倒地，告訴人因而受有上揭傷害無訛。
  (二)被告雖辯稱：二車並未相撞云云；辯護人固為被告辯護以：
    被告所駕駛機車最後倒地位置於道路邊側，且與擦地痕在同
    一直線，又與呂政宏駕駛之機車並無明顯撞擊痕跡，顯見二
    車並未發生碰撞，另地面亦無明顯煞車痕，顯示呂政宏應係
    以前煞緊急煞車，導致機車翻轉，告訴人因拋摔遭呂政宏所
    駕駛機車之車頭翻壓而受傷云云。惟被告於前揭時地，因煞
    車致駕駛失控，自行摔倒而人車分離，其機車沿坡路斜往西
    北方向快速滑行，呂政宏見狀未及煞車，其所駕駛之機車前
    輪即撞及被告所駕駛機車之後輪，因而人車倒地，致告訴人
    受傷，因二車撞擊點在輪胎，故於車身並無明顯撞擊痕跡，
    又呂政宏因未及煞車即發生碰撞，故地面無煞車痕，業據證
    人呂政宏詳證如前，並有前揭事證可佐，又本件交通事故發
    生時，呂政宏不知其所駕駛之機車有無整個翻轉，係其有意
    識時，發現其機車車頭與其行進方向相反，又被告於本件交
    通事故發生後，即將其所駕駛之機車自路邊拉起並已移動位
    置，此據證人呂政宏證述在卷（見本院卷第四十三頁至第四
    十四頁），被告亦不否認於本件交通事故發生後，其有拉抬
    二臺機車之舉（見本院卷第四十四頁至第四十五頁），顯見
    本件交通事故發生後，二臺機車均已移離原來位置，被告所
    駕駛之機車最後倒地位置是否如辯護人所稱與擦地痕在同一
    直線，即屬有疑，是被告辯稱：二車並未發生碰撞云云，不
    足採信，辯護人為被告辯護以：被告所駕駛之機車最後倒地
    位置與擦地痕於同一直線，且二車並無明顯撞擊痕跡，地面
    亦無明顯煞車痕，據以推論呂政宏係用前煞緊急煞車，導致
    機車翻轉，告訴人因拋摔遭呂政宏所駕駛機車之車頭翻壓而
    受傷云云，亦乏所據。
  (三)按汽車行駛時，駕駛人應注意車前狀況，並隨時採取必要之
    安全措施；又行經設有彎道、坡路、狹路、狹橋、隧道、學
    校、醫院標誌之路段、道路施工路段、泥濘或積水道路、無
    號誌之交岔路口及其他人車擁擠處所，或因雨霧致視線不清
    或道路發生臨時障礙，均應減速慢行，作隨時停車之準備，
    道路交通安全規則第九十四條第三項、第九十三條第一項第
    二款分別定有明文。被告領有普通重型機車駕駛執照（見同
    上第三八六八號偵查卷第五十一頁），對於上開規定自難諉
    為不知，且依當時天候晴，日間自然光線，柏油路面、乾燥
    、無缺陷、無障礙物等情況，並無不能注意之情事，被告竟
    疏未注意車前狀況並減速慢行，其因在該坡路彎道煞車致駕
    駛失控，自行摔倒而人車分離，該機車倒地沿坡路斜往西北
    方向快速滑行，呂政宏駕駛前開機車後載告訴人，行經該處
    ，見狀閃避不及，呂政宏所駕駛機車之前輪撞及該機車後輪
    ，致呂政宏、告訴人人車倒地，告訴人因而受有如事實欄所
    載之傷害，被告顯有過失，且被告之過失行為與告訴人之傷
    害間具有相當因果關係，堪認被告確有過失傷害行為無誤。
  (四)綜上所述，被告辯解，顯係卸責之詞，不足採信，辯護人之
    辯解，尚乏依據，亦難憑採。本案事證明確，被告過失傷害
    犯行，洵堪認定，應依法論科。
  (五)至被告及辯護人對於臺灣省臺北縣區車輛行車事故鑑定委員
    會鑑定意見不服，聲請本院另囑託臺灣省車輛行車事故鑑定
    覆議委員會覆議，本院認本案事證已明，無再送覆議之必要
    ，附此敘明。
二、核被告所為，係犯刑法第二百八十四條第一項前段過失傷害
    罪。按被告於犯罪未被發覺前，向該管公務員告知其犯罪，
    而不逃避接受裁判者，即與刑法第六十二條規定自首之條件
    相符；至於自首後於審判中對其犯罪事實有所主張或辯解者
    ，係被告辯護權之行使，不能僅據此之一端即謂被告無接受
    裁判意思之唯一論據（最高法院八十四年度臺上字第八二九
    號判決參照）。查被告於肇事後，於臺北縣政府警察局淡水
    分局警員前往現場處理時在場，並當場承認為肇事人，有臺
    北縣政府警察局淡水分局道路交通事故肇事人自首情形紀錄
    表在卷可考（見同上第三八六八號偵查卷第四十八頁），足
    見被告於肇事後，於警員前往現場處理時，不逃避接受裁判
    而當場向警員自首，承認為肇事人而願接受裁判，已符合自
    首要件，其縱對有無過失有所爭執，亦係其防禦權之行使，
    對於自首之事實無礙，爰依刑法第六十二條前段之規定減輕
    其刑。爰審酌被告因疏未注意車前狀況並減速慢行，而在坡
    路彎道煞車致駕駛失控滑倒，為本件交通事故肇事原因，告
    訴人所受傷勢非輕，且迄未與告訴人達成和解，及其品行、
    智識程度、生活狀況等一切情狀，量處如主文所示之刑，並
    諭知易科罰金之折算標準。
據上論斷，應依刑事訴訟法第四百五十二條、第二百八十四條之
一、第二百九十九條第一項前段，刑法第二百八十四條第一項前
段、第六十二條前段、第四十一條第一項前段，刑法施行法第一
條之一第一項、第二項前段，判決如主文。
本案經檢察官鄭富城到庭執行職務
中    華    民    國    99    年    1     月    29    日
                          臺灣士林地方法院交通法庭
                              法      官  孫萍萍
以上正本證明與原本無異
如不服本判決應於送達後十日內向本院提出上訴狀
                              書  記  官  劉易柔
中    華    民    國    99    年    1     月    29    日
附錄本判決論罪科刑法條：
刑法第二百八十四條
因過失傷害人者，處六月以下有期徒刑、拘役或五百元以下罰金
。致重傷者，處一年以下有期徒刑、拘役或五百元下罰金。
從事業務之人，因業務上之過失傷害人者，處一年以下有期徒刑
、拘役或一千元以下罰金。致重傷者，處三年以下有期徒刑、拘
役或二千元以下罰金。

司法院資訊處製作；財團法人民間司法改革基金會備份。
